【裁判字號】    90,訴,206
【裁判日期】    900529
【裁判案由】    返還土地等
【裁判全文】
臺灣屏東地方法院民事判決                              九十年度訴字第二○六號
    原      告  丁○○○
    訴訟代理人  丙○○律師
    被      告  甲○○
    被      告  乙○○
右當事人間返還土地等事件，本院判決如左：
    主    文
被告應將坐落屏東市○○段一四七六地號土地之地上物如附圖所示Ｂ區部分，面積零
點零零四一公頃鐵架鐵皮屋，Ｅ區部分，面積零點零零五一公頃鐵架鐵皮屋，及Ｄ區
部分，面積零點零零零九公頃地秤拆除，並將所挖作為地秤之凹洞填平，即以與週遭
土地相同土質之土方填至與週遭土地等高，回復土地原狀且遷空後，將一四七六號土
地全部，面積零點零一二五公頃交還原告。
訴訟費用由被告平均負擔。
本判決第一項予原告以新台幣陸萬零伍佰元供擔保後得假執行。
    事    實
甲、原告方面：
  一、聲明：求為判決如主文第一項所示及為以供擔保為條件之假執行宣告。
  二、陳述：
  （一）坐落屏東市○○段一四七六地號土地係原告所有，有土地登記簿謄本及地籍
        圖可憑。被告二人係夫妻，於八十五年間無權占用原告之土地，堆放廢五金
        、保特瓶等物品，原告得知後，找被告理論，被告自知理虧，才向原告承租
        ，租期自八十五年十月三十日至八十七年十月三十日止，並約定被告不得在
        土地上搭建違章建築，否則解約時歸原告所有。後因被告違約在土地上挖建
        地秤，又因租約到期，原告到期後就不再續租。後經被告央求，遂於八十八
        年一月三十日再續約，租至八十九年十二月三十日。惟被告自八十九年五月
        即不再繳租金，原告於八十九年十月三十日發存證信函催繳，被告仍不繳交
        ，原告遂於八十九年十二月四日以存證信函通知終止租約且強調不會再續租
        ，要被告於八十九年十二月三十日前交還土地，並恢復原狀，惟被告仍置之
        不理，拒不搬遷繼續占用土地迄今，不管原告如何於第二份租約上之日期期
        滿後再以存證信函通知交還土地均置若罔聞。
  （二）按二造間之租賃早於八十九年十二月四為原告終止，且也於八十九年十二月
        三十日該份租約到期後就未再續約，故兩造間現已無租賃關係存在，被告已
        無權利再使用土地，自應交還土地于原告，並將地上物如鐵架鐵皮屋、環保
        廢棄物、地秤等搬遷除地，將土地填平回復原狀。爰依民法第四五五條、第
        七六七條起本訴。
  （三）有關被告乙○○部分，其與甲○○係夫妻，彼等共同在系爭土地上經營廢五
        金等物回收業務，雖由甲○○出面承租，但彼稱廢五金回收業務由乙○○負
        責處理，於原告要田某拆遷時，彼一再以上之理由將處理責任推給乙○○，
        且在系爭土地上之違章建築鐵架鐵皮屋是被告二人共同建造，故事實上共同
        承租土地係被告二人，不過由被告甲○○出名而己。  鈞院對此如仍認在法
        律見解上仍有研議，認被告乙○○是否屬承租人尚待研究，然被告二人已無
        合法權利使用土地，被告乙○○如非承租人更不得使用土地，其作將營業用
        之物品及地上建物放置在系爭土地上，自屬無權占有，原告得依民法第七六
        七條請求拆遷交還土地。
  三、證據：提出土地登記簿謄本暨地籍圖各正本乙份、存證信函本影本各乙份、房
      屋租賃契約書暨存證信函影本各乙份、房屋租賃契約書影本乙份、戶籍謄本、
      照片五禎等為證。請求本院履勘現場。
乙、被告方面：
  一、聲明：原告之訴及假執行之聲請均駁回。
  二、陳述：
      對原告主張系爭土地由渠等共同承租，於系爭土地上共同出租興建地上物部分
      及租金未繳已合法終止租約事實不爭執，願與原告和解等語。
丙、本院依原告請求履勘現場，並囑託屏東地政事務所派員實施測量。
    理    由
甲、本件原告起訴主張：坐落屏東市○○段一四七六地號土地，為原告所有，初為被
    告二人夫妻，於八十五年間無權占用，堆放廢五金、保特瓶等物品，被告後向原
    告承租，租期自八十五年十月三十日至八十七年十月三十日止，並約定被告不得
    在系爭土地上搭建違章建築，後因被告違約在土地上挖建地秤，又因租約到期，
    原告於到期後原擬不續租。後被告央求，於八十八年一月三十日再續約，租期至
    八十九年十二月三十日。惟被告自八十九年五月間即不再繳租金，原告於八十九
    年十月三十日發存證信函催繳，被告仍不繳交，原告遂於八十九年十二月四日以
    存證信函通知終止租約且強調不會再續租，要求被告於八十九年十二月三十日前
    交還土地，並恢復原狀，被告仍置之不理，爰依民法第七百六十七條及第四百五
    十五條規定訴請如主文所示等語。被告二人則對原告主張系爭土地由渠等共同承
    租，於系爭土地上共同出租興建地上物部分及租金未繳已合法終止租約事實不爭
    執，願與原告和解等語置辯。
乙、原告主張前揭事實，業據其提出土地登記簿謄本暨地籍圖各正本乙份、存證信函
    本影本各乙份、房屋租賃契約書暨存證信函影本各乙份、房屋租賃契約書影本乙
    份、戶籍謄本、照片五禎等為證，被告對渠等共同訂立租約及租約未按期繳付租
    金，已合法終止之事實均不爭執，本院依原告請求履勘現場並囑託屏東地政事務
    所派員實施測量，被告等於附圖所示Ｂ區部分，面積零點零零四一公頃蓋有鐵架
    鐵皮屋，Ｅ區部分，面積零點零零五一公頃蓋有鐵架鐵皮屋，及Ｄ區部分，面積
    零點零零零九公頃設置地秤，此有本院履勘筆錄及原告提出之照片五禎及複丈成
    果圖在卷甚明，並為兩造於履勘時互指不移，故原告主張之事實堪信為真實。
丙、按所有人對於無權占有或侵奪其所有物者，得請求返還之；對於妨害其所有權者
    ，得請求除去之；有妨害其所有權之虞者，得請求防止之，民法第七百六十七條
    定有明文，兩造間租賃契約既合法終止，被告等占有系爭土地即為無權占有，從
    而原告依民法第七百六十七條規定訴請被告等將坐落屏東市○○段一四七六地號
    土地之地上物如附圖所示Ｂ區部分，面積零點零零四一公頃鐵架鐵皮屋，Ｅ區部
    分，面積零點零零五一公頃鐵架鐵皮屋，及Ｄ區部分，面積零點零零零九公頃地
    秤拆除，並將所挖作為地秤之凹洞填平，即以與週遭土地相同土質之土方填至與
    週遭土地等高，回復土地原狀且遷空後，將一四七六號土地全部，面積零點零一
    二五公頃交還原告，為有理由，應予准許。
丁、假執行之宣告：
    原告陳明願供擔保，聲請宣告假執行，核無不合，爰酌定相當擔保金額准許之。
結論：原告之訴為有理由，依民事訴訟法第七十八條、第八十五條第一項前段，第三
百九十條第二項判決如主文。
中      華      民      國    九十      年      五      月    二十九    日
                                    臺灣屏東地方法院民事第一庭
~B法      官  李芳南
右為正本係照原本作成。
如不服本判決，應於收受送達後二十日內向本院提出上訴書狀，其未表明上訴理由者，應
於提出上訴後二十日內向本院補提理由書狀（均須按他造當事人之人數附繕本）上訴時應
提出委任律師或具有律師資格之人之委任狀；委任有律師資格者，另應附具律師及格證書
及釋明委任人與受任人有民事訴訟法第四百六十六條之一第一項但書或第二項（詳附註）
所定關係之釋明文書影本。
~B法院書記官  劉音利
中      華      民      國    九十      年      五      月    二十九    日
附註：
民事訴訟法第四百六十六條之一（第一項、第二項）：
對於第二審判決上訴，上訴人應委任律師為訴訟代理人。但上訴人或其法定代理人具有律
師資格者，不在此限。
上訴人之配偶、三親等內之血親、二親等內之姻親，或上訴人為法人、中央或地方機關時
，其所屬專任人員具有律師資格並經法院認為適當者，亦得為第三審訴訟代理人。


司法院資訊處製作；財團法人民間司法改革基金會備份。
